臺灣高等法院臺南分院刑事判決　　　　 94年度上訴字第243號
上　訴　人
即　被　告　乙○○
上列上訴人因偽造文書等案件，不服臺灣雲林地方法院93年度訴
字第639號中華民國94年1月27日第一審判決（起訴案號：臺灣雲
林地方法院檢察署93年度偵字第3957、3958號），提起上訴，本
院判決如下：
    主  文
上訴駁回。
    事  實
一、乙○○前於民國（下同）八十六年間，因懲治盜匪條例案件
    ，經臺灣彰化地方法院判處有期徒刑八年六月確定，於八十
    六年十二月十九日入監服刑，於九十一年三月十五日縮短刑
    期假釋出獄。其於假釋期間，仍不知悔改，於九十三年二月
    間，在台北市○○區○路邊，拾獲甲○○所有遺失之國民身
    分證一枚（按該國民
    間遺失），為掩飾身分，逃避通緝，竟基於意圖為自己不法
    所有之犯意，將該
    於變造國民
    該
    民
    發管理之正確性。嗣於九十三年三月六日九時三十分許，乙
    ○○與江建沛乘坐謝峻輔駕駛之車號J2 -9751號自小客車，
    行經彰化縣溪湖鎮○○路一○一號前，見彰化縣警察局溪湖
    分局溪湖派出所員警巡邏，因心虛逃逸，遭警員攔檢，經謝
    峻輔同意搜索自小客車，並在車內查獲制式手槍一把、彈匣
    一個、制式子彈九顆、第一級毒品海洛因五十五包（毛重38
    .8 公克）及第二級毒品甲基安非他命一包（毛重1.5公克）
    等物（渠等涉嫌違反槍砲彈藥刀械管制條例案件及毒品危害
    防制條例案件，另案偵辦），當場逮捕乙○○、謝峻輔及江
    建沛。詎乙○○為掩飾身分，遭逮捕後，即基於行使變造國
    民
    之國民
    使之，復冒用「甲○○」名義應訊，接續在附表編號01、02
    號文件上，偽造「甲○○」署押（數目詳如附表所示），而
    偽造完成用以證明「甲○○」本人已收受員警所交付逮捕通
    知書及權利告知書意旨之私文書，並交還員警而持以行使；
    乙○○至彰化縣警察局溪湖分局接受詢問時，在附表03至07
    號文件上，接續偽造「甲○○」署押（數目詳如附表所示）
    ；嗣經警解送臺灣彰化地方法院檢察署，又承前行使變造國
    民
    署相關承辦人員出示前開變造之國民
    宏斌」而行使之，復冒用「甲○○」名義應訊，於二十時三
    十分許，檢察官訊問完畢後，在附表08號文件上，接續偽造
    「甲○○」署名一枚，足以生損害於偵查機關辦理刑事案件
    之正確性及甲○○。臺灣彰化地方法院檢察署檢察官訊問乙
    ○○完畢，認為無羈押之必要，逕命「甲○○」以新台幣（
    下同）萬元具保。乙○○交保後，立即丟棄前開「甲○○
    」
    刑事警察局比對甲○○本人及乙○○以「甲○○」名義製作
    之指紋卡片，發現二者不符，因而查悉上情。
二、案經彰化縣警察局溪湖分局報由台灣彰化地方法院檢察署暨
    台灣台北地方法院檢察署自動簽分後，呈請台灣高等法院檢
    察署令轉臺灣雲林地方法院檢察署檢察官偵查起訴。
    理  由
一、右揭犯罪事實，業據被告乙○○於原審審理時、本院審理時
    坦承不諱，核與被害人甲○○指訴情節相符，並有甲○○護
    照影本、內政部警政署刑事警察局九十三年七月二十日函、
    附表編號01至08號等文件及指紋卡三張在卷足憑，足認被告
    之自白與事實相符，而可信採。至於被告於本院準備程序期
    日辯稱【該甲○○
    縣溪湖鎮綽號「阿志」家，由其交付照片供「阿志」予以變
    造後，向「阿志」購得，並非拾獲後自行變造】云云，惟於
    本院審理期日則又就拾獲該
    諱；此外，復無其他証據足証該變造之甲○○
    告向「阿志」之人所購得，被告於本院準備程序期日所辯，
    自無足取。本件事證明確，被告犯行，堪以認定。
二、按所謂「署押」，指於紙張或物體上簽署之姓名，或其他符
    號，其作用在表示其承認簽署文書之效力，與印文具有同一
    之作用與效力。一般人有於姓名之下再按捺指紋，或以按捺
    指紋代替簽名者，如偽造指紋亦屬偽造署押之一種；刑法上
    之偽造署押罪，係指單純偽造簽名、畫押而言，若在制式之
    書類上偽造他人簽名，已為一定意思表示，具有申請書或收
    據等類性質者，則係犯偽造文書罪（最高法院九十二年度臺
    上字第四八一五號、八十五年度臺非字第一四六號判決意旨
    參照）。被告拾獲甲○○所有之國民
    撕去
    持以冒名行使，核其此部分所為，係犯刑法第三百三十七條
    侵占遺失物罪，刑法第二百十六條、第二百十二條之行使變
    造特種文書罪。被告在附表01、02號文件上，偽造「甲○○
    」署名，並按捺指印，已分別表示「甲○○」本人已收受員
    警逮捕通知書及權利告知書之用意，均屬私文書，被告完成
    前揭偽造私文書後，分別持交員警，而主張各該文書內容，
    自有行使之意思，核其此部分所為，係犯刑法第二百十六條
    、第二百十條之行使偽造私文書罪。又被告在附表03至08號
    等文件上，偽造「甲○○」之簽名並按捺指印，僅係表示承
    認簽署該公務員所製作之公文書，以擔保其憑信性，性質非
    私文書，核其此部分所為，係犯刑法第二百十七條之偽造署
    押罪。公訴人認附表04至07號犯行部分，應依刑法第二百十
    六條、第二百十條之行使偽造私文書罪論處，尚有未洽，惟
    其起訴基本事實相同，本院自得併予審理，並變更起訴法條
    。另被告為警查獲後，基於行使變造國民
    私文書及偽造署押之同一犯意，接續二次出示前開變造國民
    造「甲○○」署押，以完成偽造前揭私文書之行為，暨在附
    表03至08號所示文件上，接續偽造「甲○○」署押之行為，
    係分別利用同一機會，在同一時段就同一犯罪構成要件事實
    ，本於單一犯意接續進行侵害同一法益，以實現同一犯罪構
    成要件之單一行為，各行為之獨立性極為薄弱，依一般社會
    健全觀念，在時間差距上，難以強行分開，為接續犯，應各
    論以一行使變造特種文書罪、一偽造私文書罪及一偽造署押
    罪。公訴人雖僅就附表編號02、04至08號部分犯行提起公訴
    ，起訴事實漏未敘及附表01、03號犯行部分，然檢察官就犯
    罪事實一部起訴者，其效力及於全部，本件被告行使附表02
    號之偽造私文書，與行使附表01號部分；其偽造附表04至08
    號署押犯行，與偽造附表03號署押犯行部分，既係本於單一
    犯意接續為之，而為接續犯，本院自得併予審理。被告偽造
    署押之行為，係屬偽造私文書之部分行為，且其偽造私文書
    之行為，復為行使之高度行為所吸收，均不另論罪。被告所
    犯侵占遺失物罪、行使變造特種文書罪、行使偽造私文書罪
    及偽造署押罪等四罪間，有方法結果之牽連關係，為牽連犯
    ，應依刑法第五十五條規定，從一重論以行使偽造私文書罪
    。
三、原審以被告罪証明確，就附表04至07號部分，變更起訴法條
    ；並予適用刑法第三百三十七條、第二百十六條、第二百十
    二條、第二百十條、第二百十七條、第五十五條、第二百十
    九條，罰金罰鍰提高標準條例第一條前段之規定；並審酌被
    告於假釋期間內，不知悔改，遭撤銷假釋後，又拒絕入監執
    行殘刑，為逃避查緝，變造甲○○所有之國民
    應訊，浪費國家追訴犯罪機關資源，惡性非淺，及犯罪後坦
    承不諱態度等一切情狀，量處有期徒刑一年二月。至於附表
    所示之署押，不問屬於犯人與否，均依刑法第二百十九條規
    定，宣告沒收之。經核認事用法具無不當，量刑亦稱妥適。
    被告上訴以原審量刑過重，而指摘原判決不當。然原審就被
    告自白犯罪之犯後態度已斟酌，被告上訴並無理由，應予駁
    回。
據上論結，應依刑事訴訟法第368條，判決如主文。
本案經檢察官許仲瑩到庭執行職務。
中　　華　　民　　國　　94　　年　　5 　　月　　11　　日
                  刑事第四庭    審判長法　官  鄭文肅
                                      法　官  蔡美美
                                      法　官  陳珍如
以上正本證明與原本無異。
如不服本判決，應於收受本判決後十日內向本院提出上訴書狀。
其未敘述上訴理由者並得於提起上訴後十日內向本院補提理由書
狀（均須按他造當事人之人數附繕本）「切勿逕送上級法院」。
　　　　　　　　　　　　　　　　　　　書記官  岑  玢
中　　華　　民　　國　　94　　年　　5 　　月　　11　　日
附表：
┌──┬─────────────┬─────────┬─────────┐
│編號│    相關文件名稱          │     偽造之署押   │    備    註      │
├──┼─────────────┼─────────┼─────────┤
│ 01 │彰化縣警察局溪湖分局逮捕通│「甲○○」署名二枚│偵卷(一)三一頁背面│
│    │知書                      │「甲○○」指印一枚│，偵卷(三)三二頁  │
├──┼─────────────┼─────────┼─────────┤
│ 02 │權利告知通知書            │「甲○○」署名一枚│偵卷(一)三二頁，偵│
│    │                          │「甲○○」指印一枚│卷(三)三三頁      │
├──┼─────────────┼─────────┼─────────┤
│ 03 │彰化縣警察局溪湖分局扣押筆│「甲○○」署名二枚│偵卷(一)三三頁、偵│
│    │錄                        │「甲○○」指印二枚│卷(三)三五頁      │
├──┼─────────────┼─────────┼─────────┤
│ 04 │彰化縣警察局溪湖分局扣押物│「甲○○」署名二枚│偵卷(一)三四頁，偵│
│    │品目錄表                  │「甲○○」指印二枚│卷(三)三六頁      │
├──┼─────────────┼─────────┼─────────┤
│ 05 │彰化縣警察局溪湖分局溪湖派│「甲○○」署名二枚│偵卷(一)三六、三七│
│    │出所九十三年三月六日查獲毒│「甲○○」指印二枚│頁，偵卷(三)三八、│
│    │品案毒品清冊              │                  │三九頁            │
├──┼─────────────┼─────────┼─────────┤
│ 06 │彰化縣警察局溪湖分局九十三│「甲○○」署名二枚│偵卷(一)十八、十九│
│    │年三月六日偵訊（調查）筆錄│「甲○○」指印七枚│頁，偵卷(三)二九、│
│    │                          │                  │三十頁            │
├──┼─────────────┼─────────┼─────────┤
│ 07 │彰化縣警察局委託檢驗尿液代│「甲○○」署名一枚│偵卷(二)八頁，偵卷│
│    │號與真實姓名對照認證單    │「甲○○」指印一枚│(三)三一頁        │
├──┼─────────────┼─────────┼─────────┤
│ 08 │臺灣彰化地方法院檢察署檢察│「甲○○」署名一枚│偵卷(二)十一頁背面│
│    │官九十三年三月六日訊問筆錄│                  │                  │
└──┴─────────────┴─────────┴─────────┘
論罪之法條全文：
刑法第二百十條：
偽造、變造私文書，足以生損害於公眾或他人者，處五年以下有
期徒刑。
刑法第二百十二條：
偽造、變造護照、旅券、免許證、特許證及關於品行、能力服務
或其他相類之證書、介紹書，足以生損害於公眾或他人者，處一
年以下有期徒刑、拘役或三百元以下罰金。
刑法第二百十六條：
行使第二百十條至第二百十五條之文書者，依偽造、變造文書或
登載不實事項或使登載不實事項之規定處斷。
刑法第二百十七條：
偽造印章、印文或署押，足以生損害於公眾或他人者，處三年以
下有期徒刑。
盜用印章、印文或署押，足以生損害於公眾或他人者，亦同。
刑法第三百三十七條：
意圖為自己或第三人不法之所有，而侵占遺失物、漂流物或其他
離本人所持有之物者，處五百元以下罰金。
